臺灣新北地方法院刑事判決　　　　　　110年度審訴字第803號
公　訴　人　臺灣新北地方檢察署檢察官
被　　　告　林志強



上列被告因偽造文書等案件，經檢察官提起公訴（110 年度偵字
第12134 號），被告於準備程序中就被訴事實為有罪之陳述，經
本院合議庭裁定改以簡式審判程序審理，判決如下：
    主  文
林志強犯如附表一所示之罪，各處如附表一主文欄所示之刑及沒
收。有期徒刑部分，應執行有期徒刑壹年貳月，如易科罰金，以
新臺幣壹仟元折算壹日。
    事實及理由
一、事實：
  ㈠林志強意圖為自己不法之所有，基於竊盜之犯意，於民國10
    9 年6 月30日18時46分許，在新北市○○區○○路00號1 樓
    全家便利商店板橋益豐門市內，趁無人注意之際，竊取店員
    陳宥蓁（原名：陳宜婷）放在結帳櫃檯收銀機旁之錢包1 只
    ，內有台北富邦銀行信用卡（卡號：0000000000000000）、
    兆豐銀行信用卡、台北富邦銀行簽帳金融卡（卡號：000000
    0000000000）、身分證、健保卡各1 張及現金新臺幣（下同
    ）800 元，得手後離去。
  ㈡林志強於竊得上開財物後，另基於詐欺取財、詐欺得利、行
    使偽造私文書之犯意，持上開竊得之台北富邦銀行信用卡及
    簽帳金融卡，冒充持卡人陳宥蓁本人消費，於附表二所示時
    間，向附表二所示特約商店，刷卡消費附表二編號1 、2 、
    5 、6 所示之金額，且於附表二編號6 所示信用卡簽帳單特
    約商店存根聯持卡人簽名欄內偽造「陳宜婷」之署押1 枚，
    以表示真正持卡人確認消費金額及持卡人同意對於所消費之
    金額遵守發卡銀行申請書所約定條款負繳清責任之意而偽造
    私文書，嗣交與該特約商店店員核對而行使之，致該特約商
    店店員在核對信用卡簽帳單上之簽名與信用卡上之簽名相符
    後，誤認其為合法之持卡人而陷於錯誤，而同意林志強以上
    開信用卡刷卡消費，林志強因而詐得附表二編號1 、2 、5
    所示之遊戲點數及附表二編號6 之商品，足以生損害於陳宥
    蓁、附表二所示特約商店及台北富邦銀行對信用卡、金融簽
    帳卡管理之正確性及權益；又林志強於附表二編號3 、4 、
    7 所示時、地，分別持上開台北富邦銀行簽帳金融卡及信用
    卡消費時，因感應交易失敗而未遂。嗣陳宥蓁收到台北富邦
    銀行刷卡簡訊通知，發現遭人盜刷，因而報警處理，經警循
    線查悉上情。
二、證據：
  ㈠被告林志強於警詢、偵查、本院準備程序及審理時之自白。
  ㈡證人即告訴人陳宥蓁於警詢及偵查時之證述。
  ㈢告訴人台北富邦商業銀行之告訴代理人黃冠雄於警詢時之陳
    述。
  ㈣監視器錄影光碟1 份暨截圖照片10張、告訴人陳宥蓁提供遭
    被告盜刷之交易明細、台北富邦銀行整理盜刷之交易明細表
    、台北富邦銀行信用卡簽帳單各1 份、萊爾富國際股份有限
    公司110 年5 月12日110 萊它運字第0428-H0171號函、全家
    便利商店股份有限公司110年4月23日全管字第0896號函。
三、論罪科刑：
  ㈠按刑法上之偽造署押罪，係指單純偽造署名、畫押而言，若
    在制式之書類上偽造他人署押，已為一定之意思表示，而具
    有申請書或收據等類性質者，則係犯偽造文書罪，該偽造署
    押為偽造文書之部分行為，不另論罪（最高法院80年度台非
    字第277 號、85年度台非字第146 號判決意旨可資參照）。
    次按信用卡簽帳單具有持卡人與特約商店之交易契約書，及
    持卡人請求發卡銀行撥款之請求書或指示文件之性質，持卡
    人向特約商店消費後簽名簽帳單上，再交予特約商店，意指
    持卡人同意依據信用卡持卡人合約條件，一經使用、訂購商
    品或接受服務，均應按簽帳單之全部金額，付款予發卡銀行
    ，故持卡人於該簽帳單簽名其用意係對所簽之金額負責之意
    ，該簽帳單之性質為私文書甚明。又按持信用卡交易，基本
    上於信用卡中心不依契約給付持卡人所消費之帳款予特約商
    店時，持卡人對於特約商店仍直接負有給付價金義務，從而
    持信用卡交易與通常之買賣並無差異，僅在價金給付後由發
    卡銀行經由信用卡中心代為付帳，而發卡銀行經由信用卡中
    心給付特約商店價金時，則就事後之權利關係發生變動，亦
    即由持卡人對於發卡銀行負擔給付價金債務而已。是持卡人
    與特約商店間之交易，乃係以信任關係為基礎之授信契約，
    倘持卡人並無支付價金之意思與能力，而向特約商店提示信
    用卡消費，係屬對特約商店店員施行詐術。再刑法第339 條
    第1 項、第2 項分別規定詐欺取財罪及詐欺得利罪，前者之
    行為客體係指財物，後者則指取得債權、免除債務、延期履
    行債務或提供勞務等財物以外之財產上不法利益（最高法院
    86年度台上字第3534號判決意旨參照）。
  ㈡核被告：
  ①就事實㈠所為，係犯刑法第320 條第1 項之竊盜罪。
  ②就事實㈡附表二編號1 、2 、5 所為，均係犯第339 條第2
    項之詐欺得利罪，起訴書認此部分均係犯刑法339 條第1 項
    之詐欺取財罪，容有誤會，惟與本院所認定之基本社會事實
    同一，罪質及刑度亦無差異，無礙被告之防禦權，爰依刑事
    訴訟法第300 條之規定變更起訴法條。被告就事實㈡附表二
    編號2 、5 各盜刷2 筆，均係於同一日內之密集時間，在同
    一特約商店以同一方式為之，堪認係基於同一犯意接續而為
    ，為接續犯。
  ③就事實㈡附表二編號6 所為，係犯刑法第216 條、第210 條
    行使偽造私文書罪及同法第339 條第1 項之詐欺取財罪。被
    告於信用卡簽帳單上偽造「陳宜婷」署押1 枚之行為，係偽
    造私文書之階段行為，而偽造私文書後復持以行使，其偽造
    之低度行為，為行使偽造私文書之高度行為所吸收，不另論
    罪。又附表二編號6 部分，係以一盜刷信用卡行為同時觸犯
    行使偽造私文書罪及詐欺取財罪，為想像競合犯，應依刑法
    第55條之規定，從重論以行使偽造私文書罪。
  ④就事實㈡附表二編號3 、4 、7 所為，均係犯第339 條第2
    項、第3 項之詐欺得利未遂罪。被告已實施盜刷行為，惟均
    因感應失敗而未得逞，為未遂犯，爰均依刑法第25條第2 項
    之規定，減輕其刑。至起訴書認此部分均係犯刑法339 條第
    1 項、第3 項之詐欺取財未遂罪，基於上開理由，亦應予以
    更正。
  ⑤就事實㈡附表二編號1 至7 所示犯行，雖係盜刷告訴人陳宥
    蓁之簽帳金融卡及信用卡，然各次盜刷消費之行為，係於不
    同地點，向不同特約商店為之，非於密切接近之時、地實施
    ，且衡情於其各次之刷卡消費行為結束後，犯意業已獲得滿
    足，已屬完成犯行，各犯行間顯然亦各具獨立性，要無難以
    切割之情形，故被告就事實㈡7 次犯行間，自無密切不可分
    之關係，應各自構成犯罪，起訴書認被告此部分犯行應屬接
    續犯而論以一罪，容有誤會，附此敘明。
  ㈢被告所為1 次竊盜罪、1 次行使偽造私文書罪、3 次詐欺得
    利、3 次詐欺得利未遂罪間，犯意各別、行為互殊，應予分
    論併罰。
  ㈣累犯：
  1.被告前因①違反職役職責案件，經北部地方軍事法院以96年
    度訴字第3 號判決判處有期徒刑3 年6 月，嗣經高等軍事法
    院以96年度上訴字第18號判決駁回上訴確定；②施用毒品案
    件，經北部地方軍事法院以96年度訴字第93號判決判處有期
    徒刑10月、8 月，應執行有期徒刑1 年4 月確定；③竊盜案
    件，經本院以96年度簡字第2743號判決判處有期徒刑4 月確
    定；④施用毒品案件，經本院以96年度訴字第878 號判決判
    處有期徒刑7 月、3 月，應執行有期徒刑9 月確定；⑤偽造
    文書案件，經本院以96年度訴字第2251號判決判處有期徒刑
    5 月，嗣經臺灣高等法院以97年度上訴字第261 號判決駁回
    上訴確定；⑥詐欺案件，經臺灣桃園地方法院以99年度審易
    字第960 號判決判處有期徒刑5 月確定。上開罪刑嗣分經減
    刑確定，並經臺灣桃園地方法院以101 年度聲字第3511號裁
    定應執行有期徒刑2 年10月確定（下稱甲應執行刑）。
  2.因⑦施用毒品案件，經本院以98年度訴字第3534號判決判處
    有期徒刑9 月確定；⑧施用毒品案件，經本院以98年度訴字
    第4244號判決判處有期徒刑8 月、4 月，應執行有期徒刑10
    月，上訴後，經臺灣高等法院以99年度上訴字第1389號判決
    駁回上訴確定；⑨竊盜案件，經本院以98年度簡字第9764號
    判決判處有期徒刑4 月確定；⑩施用毒品案件，經本院以99
    年度訴字第476 號判決判處有期徒刑7 月、3 月，應執行有
    期徒刑8 月確定；⑪偽造文書等案件，經本院以99年度訴字
    第1871號判決判處有期徒刑5 月、4 月及4 月，應執行有期
    徒刑1 年確定；⑫施用毒品案件，經本院以99年度訴字第92
    7 號判決判處有期徒刑8 月、4 月，應執行有期徒刑10月確
    定；⑬施用毒品案件，經本院以99年度簡字第5627號判決判
    處有期徒刑4 月確定；⑭詐欺等案件，經本院以99年度易字
    第1948號判決判處有期徒刑4 月、4 月、3 月及3 月，應執
    行有期徒刑1 年確定；⑮持有毒品案件，經本院以99年度簡
    字第6255號判決判處有期徒刑3 月確定；⑯施用毒品案件，
    經本院以99年度訴字第3212號判決判處有期徒刑9 月、5 月
    ，應執行有期徒刑1 年確定；⑰持有毒品案件，經本院以99
    年度簡字第10291 號判決判處有期徒刑3 月確定；⑱公共危
    險案件，經本院以100 年度交訴字第47號判決判處有期徒刑
    7 月確定；⑲竊盜等案件，經臺灣桃園地方法院以99年度審
    易字第960 號判決判處有期徒刑5 月、2 月確定；⑲因竊盜
    等案件，經臺灣桃園地方法院以99年度審易字第960 號判決
    判處有期徒刑5 月、2 月確定。上開⑦至⑲案件所示罪刑，
    除⑦罪刑經聲請定應執行行經駁回外，其餘⑧至⑲各罪經本
    院以101 年度聲字第2558號裁定應執行有期徒刑5 年11月（
    下稱乙應執行刑）、1 年11月確定（下稱丙應執行刑）。
  3.上開甲、乙、丙應執行刑經接續執行，於105 年10月28日縮
    短刑期假釋出監併付保護管束，嗣經撤銷假釋，應執行殘刑
    1 年9 月18日，於108 年12月30日縮刑期滿執行完畢出監，
    此有臺灣高等法院被告前案紀錄表在卷可佐，是被告受徒刑
    之執行完畢，5 年以內故意再犯本案有期徒刑以上之各罪，
    均為累犯，依司法院釋字第775 號解釋所示，為避免發生罪
    刑不相當之情形，法院就該個案依該解釋意旨，裁量是否加
    重最低本刑。考量被告上開構成累犯之犯罪紀錄，與本案犯
    行之罪名、犯罪類型部分相同，且於前案執行殘刑期滿出監
    未及1 年又再犯本案，足見被告對刑罰之反應力薄弱，認本
    案適用刑法第47條累犯加重之規定，並無罪刑不相當之情事
    ，爰均依刑法第47條第1 項規定，加重其刑。
  ㈤爰審酌被告前有毒品、竊盜、偽造文書等前科，素行非佳，
    其正值青壯，不思以正當方式獲取所需，再次竊取他人財物
    並持竊得之信用卡、簽帳金融卡冒名盜刷使用，法紀觀念薄
    弱，惟犯後坦承犯行，態度尚可，然迄未與告訴人陳宥蓁及
    台北富邦銀行達成和解或賠償損害，兼衡被告個人戶籍資料
    查詢結果註記國中畢業之教育程度、生活狀況、素行、因犯
    罪所獲利益及所生損害、犯罪之動機、目的、手段、同時期
    另犯相同案件經本院判決在案等一切情狀，分別量處如附表
    一主文欄所示之刑，並分別諭知易科罰金之折算標準，並定
    其應執行刑及諭知易科罰金之折算標準。
四、沒收：
  ㈠按偽造之印章、印文或署押，不問屬於犯人與否，沒收之，
    刑法第219 條定有明文。查被告就事實㈡附表二編號6 所為
    ，在特約商店，持台北富邦銀行信用卡盜刷4,095 元，雖未
    扣得簽單，然據台北富邦銀行提出之簽單影本，可知該筆消
    費係屬需要持卡人簽名之消費，是被告在簽單上所偽造之「
    陳宜婷」署押1 枚，應依刑法第219 條之規定沒收；至上開
    偽造之簽單1 紙既已交與特約商店人員收執，非屬被告所有
    之物，爰不予宣告沒收。
  ㈡按犯罪所得，屬於犯罪行為人者，沒收之。前2 項之沒收，
    於全部或一部不能沒收或不宜執行沒收時，追徵其價額，刑
    法第38條之1 第1 項、第3 項分別定有明文。被告於事實㈠
    竊取之錢包1 只及現金800 元，為被告犯罪所得，並未扣案
    亦未返還告訴人陳宥蓁，亦無刑法第38條之2 第2 項所定過
    苛之虞、欠缺刑法上之重要性、犯罪所得價值低微或為維持
    受宣告人生活條件之必要等情形，自應依刑法第38條之1 第
    1 項、第3 項規定宣告沒收，於全部或一部不能沒收或不宜
    執行沒收時，追徵其價額。
  ㈢被告於事實㈠竊得告訴人陳宥蓁所有之身分證、健保卡、台
    北富邦銀行及兆豐銀行之信用卡、台北富邦銀行之簽帳金融
    卡各1 張，分屬個人身分證明、信用之用而具有專屬性，經
    告訴人陳宥蓁報警後應已掛失停用並補發，該等物品即失去
    功能，本身客觀財產價值低微，如宣告沒收則欠缺刑法上重
    要性，爰依刑法第38條之2 第2 項之規定不予宣告沒收。
  ㈣被告持告訴人陳宥蓁之台北富邦銀行信用卡及簽帳金融卡盜
    刷如事實㈡附表二編號1 、2 、5 、6 所示金額，據被告於
    偵查中供稱：附表二編號1 、2 、5 係持信用卡購買遊戲點
    數，不記得附表二編號6 購買什麼，是此部分就被告犯罪所
    得細節品項為沒收認定並無實益，自應以如附表二編號1 、
    2 、5 、6 所示之消費金額為被告犯罪所得，據以宣告沒收
    ，以剝奪其犯罪利益，並於全部或一部不能沒收或不宜執行
    沒收時，追徵其價額。
據上論斷，應依刑事訴訟法第273 條之1 第1 項、第299 條第1
項前段、第300 條，判決如主文。
本案經檢察官藍巧玲偵查起訴，由檢察官宋有容到庭執行職務。
中    華    民    國   110    年    9     月    27    日
                  刑事第二十三庭  法  官  龔書安
上列正本證明與原本無異。
如不服本判決，應於判決送達後20日內敘明上訴理由，向本院提
出上訴狀 (應附繕本) ，上訴於臺灣高等法院。其未敘述上訴理
由者，應於上訴期間屆滿後20日內向本院補提理由書「切勿逕送
上級法院」。
                                  書記官  黃伊媺
中    華    民    國   110    年    9     月    27    日
附錄本案論罪科刑法條全文：
中華民國刑法第216 條
行使第210 條至第215 條之文書者，依偽造、變造文書或登載不
實事項或使登載不實事項之規定處斷。
 
中華民國刑法第210 條
偽造、變造私文書，足以生損害於公眾或他人者，處5 年以下有
期徒刑。
 
中華民國刑法第320 條
意圖為自己或第三人不法之所有，而竊取他人之動產者，為竊盜
罪，處5 年以下有期徒刑、拘役或50萬元以下罰金。
意圖為自己或第三人不法之利益，而竊佔他人之不動產者，依前
項之規定處斷。
前二項之未遂犯罰之。 
 
中華民國刑法第339 條
意圖為自己或第三人不法之所有，以詐術使人將本人或第三人之
物交付者，處5 年以下有期徒刑、拘役或科或併科50萬元以下罰
金。
以前項方法得財產上不法之利益或使第三人得之者，亦同。
前二項之未遂犯罰之。
 
附表一：
┌──┬──────┬─────────────────┐
│編號│犯罪事實    │主文                              │
├──┼──────┼─────────────────┤
│ 1  │事實㈠      │林志強犯竊盜罪，累犯，處有期徒刑參│
│    │            │月，如易科罰金，以新臺幣壹仟折算壹│
│    │            │日；未扣案之犯罪所得錢包壹只及現金│
│    │            │新臺幣捌佰元沒收，於全部或不能沒收│
│    │            │或不宜執行沒收時，追徵其價額。    │
├──┼──────┼─────────────────┤
│ 2  │事實㈡附表二│林志強犯詐欺得利罪，累犯，處有期徒│
│    │編號1       │刑參月，如易科罰金，以新臺幣壹仟元│
│    │            │折算壹日；未扣案之犯罪所得新臺幣參│
│    │            │仟元沒收，於全部或不能沒收或不宜執│
│    │            │行沒收時，追徵其價額。            │
├──┼──────┼─────────────────┤
│ 3  │事實㈡附表二│林志強犯詐欺得利罪，累犯，處有期徒│
│    │編號2       │刑參月，如易科罰金，以新臺幣壹仟元│
│    │            │折算壹日；未扣案之犯罪所得新臺幣陸│
│    │            │仟元沒收，於全部或不能沒收或不宜執│
│    │            │行沒收時，追徵其價額。            │
├──┼──────┼─────────────────┤
│ 4  │事實㈡附表二│林志強犯詐欺得利未遂罪，累犯，處有│
│    │編號3       │期徒刑貳月，如易科罰金，以新臺幣壹│
│    │            │仟元折算壹日。                    │
├──┼──────┼─────────────────┤
│ 5  │事實㈡附表二│林志強犯詐欺得利未遂罪，累犯，處有│
│    │編號4       │期徒刑貳月，如易科罰金，以新臺幣壹│
│    │            │仟元折算壹日。                    │
├──┼──────┼─────────────────┤
│ 6  │事實㈡附表二│林志強犯詐欺得利罪，累犯，處有期徒│
│    │編號5       │刑參月，如易科罰金，以新臺幣壹仟元│
│    │            │折算壹日；未扣案之犯罪所得新臺幣陸│
│    │            │仟元沒收，於全部或不能沒收或不宜執│
│    │            │行沒收時，追徵其價額。            │
├──┼──────┼─────────────────┤
│ 7  │事實㈡附表二│林志強犯行使偽造私文書罪，累犯，處│
│    │編號6       │有期徒刑肆月，如易科罰金，以新臺幣│
│    │            │壹仟元折算壹日；偽造之「陳宜婷」署│
│    │            │押壹枚沒收；未扣案之犯罪所得新臺幣│
│    │            │肆仟零玖拾伍元沒收，於全部或不能沒│
│    │            │收或不宜執行沒收時，追徵其價額。  │
├──┼──────┼─────────────────┤
│ 8  │事實㈡之附表│林志強犯詐欺得利未遂罪，累犯，處有│
│    │二編號7     │期徒刑貳月，如易科罰金，以新臺幣壹│
│    │            │仟元折算壹日。                    │
└──┴──────┴─────────────────┘
附表二：
┌──┬───────┬──────┬─────┬────┬────┬───────┐
│編號│消費時間      │刷卡地點（特│消費金額（│消費項目│偽造署押│信用卡號/ 簽帳│
│    │              │約商店）    │新臺幣）  │        │        │金融卡號      │
├──┼───────┼──────┼─────┼────┼────┼───────┤
│ 1  │109 年6 月30日│全家便利商店│3,000元   │遊戲點數│無（免簽│台北富邦銀行簽│
│    │18時53分      │板橋金巨蛋店│          │        │名）    │帳金融卡550915│
├──┼───────┼──────┼─────┼────┼────┤0000000000    │
│ 2  │109 年6 月30日│統一超商板聖│3,000元   │遊戲點數│無（免簽│              │
│    │19時1 分13秒  │門市        │          │        │名）    │              │
│    ├───────┤            ├─────┼────┼────┤              │
│    │109 年6 月30日│            │3,000元   │遊戲點數│無（免簽│              │
│    │19時1 分46秒  │            │          │        │名）    │              │
├──┼───────┼──────┼─────┼────┼────┤              │
│ 3  │109 年6 月30日│統一超商新承│3,000元   │交易失敗│無      │              │
│    │19時22分      │德門市      │          │        │        │              │
├──┼───────┼──────┼─────┼────┼────┤              │
│ 4  │109 年6 月30日│統一超商承富│3,000元   │交易失敗│無      │              │
│    │19時27分      │門市        │          │        │        │              │
├──┼───────┼──────┼─────┼────┼────┼───────┤
│ 5  │109 年6 月30日│萊爾富士林大│3,000元   │遊戲點數│無（免簽│台北富邦銀行信│
│    │19時39分      │宮町店      │          │        │名）    │用卡0000000000│
│    ├───────┤            ├─────┼────┼────┤04978         │
│    │109 年6 月30日│            │3,000元   │遊戲點數│無（免簽│              │
│    │19時40分      │            │          │        │名）    │              │
├──┼───────┼──────┼─────┼────┼────┤              │
│ 6  │109 年6 月30日│榔頭模型    │4,095元   │商品    │持卡人簽│              │
│    │19時48分      │            │          │        │名欄內偽│              │
│    │              │            │          │        │造「陳宜│              │
│    │              │            │          │        │婷」署押│              │
│    │              │            │          │        │1 枚    │              │
├──┼───────┼──────┼─────┼────┼────┤              │
│ 7  │109 年6 月30日│萊爾富北市承│9,000元   │交易失敗│無      │              │
│    │19時50分      │德店        │          │        │        │              │
└──┴───────┴──────┴─────┴────┴────┴───────┘